【裁判字號】    97,交聲更,51
【裁判日期】    980227
【裁判案由】    違反道路交通管理處罰條例聲明異議
【裁判全文】
臺灣臺北地方法院交通事件裁定        97年度交聲更字第51號
原處分機關  臺北市交通事件裁決所
異議人即
受處分人    乙○○
                                  信箱
上列異議人即受處分人因違反道路交通管理處罰條例事件，對於
臺北市交通事件裁決所於中華民國97年6 月13日所為之北市裁四
字第裁22—ＡＥＷ683724號處分不服，並聲明異議，經本院於97
年9月5日以97年度交聲字第1710號裁定後，受處分人不服提起抗
告，經臺灣高等法院於97年10月30日以97年度交抗字第1496號裁
定發回本院，本院裁定如下：
    主  文
異議駁回。
    理  由
一、聲明異議意旨略以：異議人即受處分人乙○○於民國97年1
    月7日下午5時許，騎乘車主甲○○所有車牌號碼為SJD—900
    號輕型機車，途經臺北市○○○路○段309 巷15弄，因臉色
    泛紅疑似飲酒後駕車，於同日下午5 時18分許，適為臺北市
    政府警察局萬華分局吳志暘警員服勤，在臺北市○○路246
    巷42弄處攔下路檢，欲對受處分人實施酒測時，惟受處分人
    當場拒絕實施酒測，警員吳志暘以受處分人違反道路交通管
    理處罰條例第35條第4項之規定，開立北市警交字第ＡＥＷ
    683724號舉發通知單，惟查，本件並無證據證明受處分人有
    何交通違規行為，且當時受處分人騎乘上開機車至上開地點
    時，因機車壞掉而將機車停放路邊等待維修，再者，伊騎車
    前，並未飲用酒類，伊係在機車等待維修期間才去附近喝酒
    ，並未在飲用酒類後駕車而拒絕警方酒測，為此聲明異議，
    請求撤銷原處分等云云。
二、原處分機關以：異議人即受處分人於上揭時地酒後駕車，適
    為臺北市政府警察局萬華分局吳志暘警員服勤發現尾隨，在
    臺北市○○路246 巷42弄處攔下路檢，欲對受處分人實施酒
    測時，惟受處分人當場拒絕實施酒測，警員吳志暘以受處分
    人違反道路交通管理處罰條例第35條第4 項之規定，蒐證並
    開立北市警交字第ＡＥＷ683724號舉發通知單舉發，並告知
    指定應於97年1月2日前，受處分人應前往原處分機關即臺北
    市交通事件裁決所聽候裁決，嗣經受處分人具狀申述，經原
    處分機關函請舉發單位調查結果，仍認受處分人有上開違規
    行為，並有上開舉發違反道路交通管理事件通知單、裁決書
    、交通事件聲明異議狀及答辯狀、臺北市交通事件裁決所函
    、臺北市政府警察局萬華分局函、移送書等資料在卷足憑。
    是原處分機關復於97年6 月13日所為之北市裁四字第裁22—
    ＡＥＷ683724號，依道路交通管理處罰條例第35條第4 項前
    段、第67條第2項之規定裁處6萬元之罰鍰，並吊銷駕駛執照
    ，3 年內禁考等語。
三、按道路交通管理處罰條例所用名詞「車輛」，係指在道路上
    以原動機行駛之汽車（包含機器腳踏車）或以人力、獸力行
    駛之車輛，而道路交通安全規則所用名詞「汽車」，係指在
    道路上不依軌道或電力架線而以原動機行駛之車輛（包含機
    器腳踏車），道路交通管理處罰條例第3條第8款、道路交通
    安全規則第2條第1項第1 款均定有明文。次按汽車駕駛人，
    駕駛汽車經測試檢定有下列情形之一者，處新臺幣（下同）
    1萬5千元以上6 萬元以下罰鍰，並當場移置保管該汽車及吊
    扣其駕駛執照1 年；因而肇事致人受傷者，並吊扣其駕駛執
    照2 年；致人重傷或死亡者，吊銷其駕駛執照，並不得再考
    領：(1)酒精濃度超過規定標準。(2)吸食毒品、迷幻藥、麻醉
    藥品及其相類似之管製藥品；汽車駕駛人拒絕接受第一項測
    試之檢定者，處6 萬元罰鍰，並當場移置保管該汽車及吊銷
    該駕駛執照；如肇事致人重傷或死亡者，吊銷該駕駛執照，
    並不得再考領；汽車駕駛人曾依道路交通管理處罰條例第35
    條第4項前段規定吊銷駕駛執照者，3年內不得考領駕駛執照
    ，道路交通管理處罰條例第35條第1項、第4項前段、第67條
    第2項前段分別定有明文。
四、訊據受處分人固坦承於上開時間、地點拒絕接受警員施以酒
    測等情，惟矢口否認有何交通違規行為，並辯稱：伊騎乘上
    開機車至上開地點時，因機車壞掉而將機車停放路邊等待維
    修，在伊騎車前，伊並未飲用酒類，伊係在機車等待維修期
    間才去附近喝酒，伊因並未在飲用酒類後駕車而拒絕警方之
    酒測云云。
五、本院查：
  (一)受處分人於97年1月17日下午4時20分許，騎乘上開機車自其
    工作地點台北市○○○路某工地出發，往板橋市之回家方向
    行駛，沿台北市○○○路、和平西路走，走到台北市○○路
    ○○路線方向之事實，業據受處分人於本院98年1 月23日訊
    問時供述綦詳（見本院97年度交聲更字第51號卷，以下簡稱
    交聲更卷，第35頁反面），核與證人甲○○於本院98年1 月
    23日訊問時證述：乙○○於97年1月7日16時53分27秒打到我
    的手機0000000000這通，乙○○告訴我，說他人現在在板橋
    的某座橋橋的附近，他說他下班騎機車騎一騎．．，他是建
    築工人，我機車SJD—900號借他騎車等語大致符合，並有本
    院97年度交聲更字第51號卷第14頁起至第18頁台灣大哥大函
    及其檢附基本資料查詢、和信電訊及其通話明細表在卷可徵
    。是受處分人於97年1月17日下午5時許，騎乘車主甲○○所
    有車牌號碼為SJD—900號輕型機車，途經臺北市○○○路○
    段309 巷15弄之事實，應堪認定。
  (二)受處分人於上揭時地，騎乘機車，途經臺北市○○○路○段
    309 巷15弄處，適為臺北市政府警察局萬華分局服勤警員吳
    志暘發覺受處分人臉部泛紅疑似飲酒後騎車右轉進入上開巷
    弄，立即尾隨追攔受處分人，大約騎了50公尺，在桂林路攔
    下受處分人，惟受處分人以未騎車為由拒絕酒測，經警告知
    拒絕酒測之結果後錄影、錄音，再開單舉發，且自警方在臺
    北市○○○路上開處所看到受處分人到伊開單期間，受處分
    人均未離開警方視線之事實，業據證人吳志暘於本院97年8
    月11日訊問時證述綦詳（見本院97年度交聲字第1710號卷，
    以下簡稱交聲卷，第24頁反面），並有本院於97年7 月30日
    及98年2月26日勘驗筆錄及其現場畫面1分07秒連續翻拍照片
    共計68張在卷可稽（見同上交聲卷第22頁正、反面；同上交
    聲更卷第41至76頁照片）。是受處分人於警方取締告知酒測
    時，非但不願配合，尚且雙手插在口袋內逕自轉身欲離去時
    ，完全不理會警方告知其要扣車、移置、告發並吊銷駕照3
    年等權利告知事項，即私自迅速離開現場，且受處分人在上
    開警方取締期間，根本未曾有打電話動作，亦無拿行動電話
    ，更遑論有打電話，再者，受處分人之上衣潔白無瑕，並無
    髒髒的，更甚者，受處分人雙手插在口袋內逕自轉身離去，
    根本沒有修理車子之手上任何髒髒跡證可佐，此有同上交聲
    更卷第60至74頁照片在卷可證。因此，本件執勤警員即證人
    吳志暘舉發提出相關證據以供調查，本院經查亦無任何證據
    足資證明警員有捏造事實違法取締之情事，則執勤警員本其
    維護交通秩序、安全職責所為之舉發，與事實相符，其證述
    應堪採信。受處分人上開所辯顯屬無稽，殊無可信。
  (三)查同上交聲卷第18頁通話明細於97年1月7日16時53分27秒，
    通話量5分鐘又5秒，受話號碼0000000000，及同日17時14分
    59秒通話量42秒，受話號碼0000000000，這兩通電話是受處
    分人打電話連絡受話人即證人甲○○，並告知受處分人現在
    板橋市某座橋附附近，並無法證明受處分人於同日17時18分
    違規拒絕酒測之事實，業經證人甲○○於本院98年1 月23日
    證述綦詳（見同上交聲卷第32至35頁），並有上開通話明細
    表在卷可徵（見同上交聲卷第18頁；交聲第21頁）。復酌，
    本院於97年7月30日及98年2月26日勘驗筆錄及其現場畫面1
    分07秒連續翻拍照片共計68張所示：受處分人不願配合，尚
    且雙手插在口袋內逕自轉身欲離去，完全不理會警方告知其
    要扣車、移置、告發並吊銷駕照3 年等權利告知事項，且受
    處分人在上開警方取締期間，根本未曾有打電話動作，亦無
    拿行動電話，根本沒有打電話之跡證可證明，並有現場錄影
    光碟1 片在卷可勘。因此，受處分人所辯與事實不符，實無
    可採。
  (四)末查，同上交聲卷第18頁通話明細於97年1月7日17時16分10
    秒，通話量37秒，受話號碼0000000000，及同日17時17分40
    秒，通話量34秒，受話號碼0000000000，同日17時18分23秒
    ，通話量46秒，受話號碼0000000000，同日17時19分28秒，
    通話量36秒，受話號碼0000000000，這肆通電話是受處分人
    打電話連絡受話人臺北縣政府之某人即受處分人配偶，並無
    法證明受處分人於同日17時18分違規之事實，業經受處分人
    於本院98年1月23日訊問時供述綦詳明確（見同上交聲卷第3
    5 反面36頁），並有受話號碼0000000000號係臺北縣政府電
    話之中華電信查詢單1 紙在卷可證（見同上交聲卷第11頁）
    。是受處分人所辯與事實不符，實無可信。
  (五)此外，復酌同上交聲卷第22頁正反面勘驗筆錄、第1至第14
    頁原處分機關函及其移送書、聲明異議狀、舉發違規單、裁
    決書、臺北市政府警察局萬華分局書函、送達證書、違規案
    件陳述書，及同上交聲更卷第14頁起至第18頁台灣大哥大函
    及其檢附基本資料查詢、和信電訊及其通話明細表、上開光
    碟連續翻拍現場畫面照片共計68張之事證，與證人吳志暘、
    甲○○上開證述之綜合以觀，異議人所辯與事實不符，應無
    可信。
六、按依道路交通管理處罰條例科處行政罰事件，依據公法爭議
    之舉證責任分配法則，固應先由行政機關就其業已履踐相關
    正當法程序，以及人民應受處罰之客觀違反法令行為，負證
    明之責，受處罰人就行政機關已為相當證明之前事項，若主
    張欠缺主觀歸責條件或為其他抗辯，亦須就其所辯提出反證
    。惟行政機關對於前開應為舉證事項，非不得以執行查察取
    締勤務人員，依據調查人證之程序，使就親歷事實提供不可
    替代之證明方法，尤於當場舉發交通違規事件，鑑於交通違
    規事實往往驟然而現、稍縱即逝，若硬性要求舉發員警不分
    違規情節，一律必須預留證據，俾便事後提出供法院審酌，
    除有現實技術可行性之困難外，勢將大幅提高交通管理之行
    政成本，並嚴重削弱道路交通管理之行政效能，此絕非立法
    者制定道路交通管理法規之本意。況且受處罰人就證人所述
    見聞經過之真實性倘有質疑，除依法定交互詢問程序加以檢
    驗外，不得僅因證人之個人身分、地位或憑已意主觀私人臆
    測見解逕指為必須代以其他特定之證據方法，且上開證人吳
    志暘、甲○○業於本院依法已具結願依偽證罰責據保證言可
    信之場尤屬當然可為裁定基礎（見臺灣高等院94年度交抗字
    第344號、93年度交抗字第873號裁定意旨參照）。此外，本
    院復查無證據足資證明上開2 位證人有捏造事實或違法取締
    ，其證述不足採信之情事，是受處分人所辯，要無理由，而
    本件事證明確，受處分人之違規行為堪以認定。是受處分人
    所辯與事實不符，尚難憑採。揆諸上開規定及說明，原處分
    機關上開裁處並無違法或不當之處，是異議人此部分之聲明
    異議為無理由，自應依法駁回。
據上論斷，應依道路交通案件處理辦法第19條、第20條，裁定如
主文。
中    華    民    國    98    年  2     月    27      日
                    交通法庭  法  官  施添寶
以上正本證明與原本無異。
如不服本裁定，應於裁定送達後5日內，向本院提出抗告狀。
                              書記官  陳弘文
中    華    民    國    98    年  2     月    27      日


司法院資訊處製作；財團法人民間司法改革基金會備份。
